【裁判字號】    92,交上訴,16
【裁判日期】    920319
【裁判案由】    公共危險等
【裁判全文】
臺灣高等法院高雄分院刑事判決                    九十二年度交上訴字第一六號
      上  訴  人
      即  被  告  乙○○
右上訴人因公共危險等案件，不服臺灣高雄地方法院九十一年度交訴字第一三三號中
華民國九十一年十二月十六日第一審判決（起訴案號：臺灣高雄地方法院檢察署九十
一年度偵字第一一三八六號），提起上訴，本院判決如左：
      主  文
原判決關於被訴過失致死、肇事逃逸部分及定執行刑部份，均撤銷。
乙○○因過失致人於死，處有期徒刑捌月；又駕駛動力交通工具肇事，致人死亡而逃
逸，處有期徒刑壹年陸月。應執行有期徒刑貳年。
      事  實
一、乙○○係領有普通小型車駕駛執照之人，其於民國九十一年五月三十一日之凌晨
    ，在飲酒後因受酒精影響，明知其反應、平衡感、感覺力、言語能力均已有所障
    礙，處於不能安全駕駛動力交通工具之狀態，竟仍於同日凌晨二時九分許，駕駛
    車牌號碼Ｅ五─二四二八號自用小貨車，沿高雄縣鳳山市○○○路由西向東行駛
    ，途經高雄縣鳳山市○○○路五二九巷巷口時，本應注意車輛行駛時之車前狀況
    ，並隨時採取必要之安全措施，以避免危險之發生，且當時客觀情形，天候晴，
    現場附近並有商店之照明光線，柏油路面乾燥無缺陷，無障礙物，視距良好，依
    其智識能力並無不能注意之情事，竟因酒後處於不能安全駕駛動力交通工具之狀
    態（酒醉駕車部分經原審判處有期徒刑三月，經撤回上訴而告確定），疏未注意
    車前狀況，無法正常反應，並採取必要之安全措施，致其所駕駛之Ｅ五─二四二
    八號自用小貨車，自後追撞同方向在該車前方由吳盧碧霞騎乘之腳踏車，吳盧碧
    霞因而彈起，頭部撞破該Ｅ五─二四二八號自用小貨車駕駛座前方之擋風玻璃後
    跌落在地，並因此導致腦挫傷、頭部外傷而當場死亡，乙○○明知業已肇事，竟
    未下車查看，而另行萌生逃逸避責之意，猶逕行駕駛Ｅ五─二四二八號自用小貨
    車繼續往前行駛逃離現場，經目擊者林義芳發現騎機車追趕至附近某巷內追上乙
    ○○駕駛之Ｅ五─二四二八號自用小貨車，並在靠近Ｅ五─二四二八號自用小貨
    車駕駛座左側車窗處，向乙○○告知其已駕車肇事致人死亡，並質問其為何逃逸
    ，惟乙○○仍置之不理，並加速前進，因林義芳騎車在後緊追，乙○○遂將Ｅ五
    ─二四二八號自用小貨車駛上國道一號高速公路而藉以擺脫林義芳後，再將Ｅ五
    ─二四二八號自用小貨車開至高雄市鎮二巷二０三號其友人朱焜芬住
    處附近路旁停放，打電話將熟睡之朱焜芬叫醒開門，進入朱焜芬住處後將車鑰匙
    放在桌上，並對朱焜芬說：「車是你開的」等語後逕行離去，徒步返回高雄縣鳳
    山市○○街二八號五樓住處，嗣於同日凌晨四時許，為警據報查獲，經警於同日
    凌晨四時十三分許，對其測試呼氣酒精濃度，發現呼氣酒精濃度高達每公升零點
    五八毫克（起訴書誤載為零點六三毫克），乙○○為求脫罪，竟對警方謊稱Ｅ五
    ─二四二八號自用小貨車借予朱焜芬使用，經高雄地方法院檢察署檢察官據報相
    驗，並經林義芳於偵訊中當面指認確定係乙○○駕車肇事後，乙○○始坦承駕駛
    Ｅ五─二四二八號自用小貨車。
二、案經高雄縣警察局鳳山分局報請暨吳鎮壽（吳盧碧霞之子）訴由高雄地方法院檢
    察署檢察官偵查起訴。
      理  由
一、訊據上訴人即被告乙○○對於右揭於九十一年五月三十一日之凌晨二時九分許，
    酒後仍駕駛Ｅ五─二四二八號自用小貨車，沿高雄縣鳳山市○○○路由西向東行
    駛，而被害人吳盧碧霞騎腳踏車沿高雄縣鳳山市○○○路由西向東行駛而行經該
    路五二九巷巷口時，遭因酒後已處於不能安全駕駛動力交通工具狀態而致疏未注
    意車前狀況之被告所駕駛行經該處巷口之Ｅ五─二四二八號自用小貨車自後撞及
    ，被害人因而彈起，頭部撞破該Ｅ五─二四二八號自用小貨車駕駛座前方之擋風
    玻璃後跌落在地，因此導致腦挫傷、頭部外傷而當場死亡。而被告並未在現場停
    車繼續駕車離去，並先將Ｅ五─二四二八號自用小貨車開至高雄市鎮
    二巷二０三號其友人朱焜芬住處附近路旁停放，再將該車鑰匙置於朱焜芬住處桌
    上後徒步返回高雄縣鳳山市○○街二八號五樓住處，嗣至同日凌晨四時許方為警
    查獲，且經警於同日凌晨四時十三分許對其測試呼氣酒精濃度達每公升零點六三
    毫克等情，固均不爭執，惟矢口否認肇事逃逸之犯行，辯稱：我當時以為撞到紙
    箱，並不知撞及被害人，因而未停車繼續行駛，在繼續行駛中雖曾見有輛機車尾
    追我所駕之Ｅ五─二四二八號自用小貨車，但我以為該機車係飆車族，故未為停
    車，至於嗣將Ｅ五─二四二八號車停於朱焜芬住處附近路旁停放，並將車鑰匙置
    於朱焜芬住處桌上，係因朱焜芬住處附近之空地較大，我向朱焜芬表示若Ｅ五─
    二四二八號車擋到路，請他幫我挪動等語。
二、經查：
（一）本件被害人所騎乘沿高雄縣鳳山市○○○路由西向東行駛而行經該路五二九巷
      巷口之腳踏車，遭被告所駕駛同沿高雄縣鳳山市○○○路由西向東行駛並行經
      該路五二九巷巷口之Ｅ五─二四二八號自用小貨車自後追撞，致被害人因而彈
      起，頭部撞破該Ｅ五─二四二八號車駕駛座前方之擋風玻璃後跌落在地，導致
      腦挫傷、頭部外傷而當場死亡等情，除為被告坦承外，並為被害人家屬甲○○
      、吳鎮壽所陳明，復有道路交通事故調查報告表一份（見警卷第十八頁）、車
      禍現場和Ｅ五─二四二八號自用小貨車之車損相片共十三幀在卷可稽（見於警
      卷第二十頁至第二十三頁），且經臺灣高雄地方法院檢察署檢察官督同同署法
      醫師相驗屬實，有勘驗筆錄、相驗屍體證明書、鑑定驗斷書在卷可憑（見同署
      九十一年度相字第八六八號相驗卷第二十頁至第三十四頁，又該相驗卷下稱九
      十一年度相字第八六六號相驗卷）。
（二）按汽車駕駛人有飲酒後其吐氣所含酒精成份超過每公升零點二五毫克以上者，
      不得駕車；次按汽車行駛時，駕駛人應注意車前狀況，並隨時採取必要之安全
      措施，道路交通安全規則第一百十四條第二款、第九十四條第三項分別定有明
      文，此為駕駛人所應注意並確實遵守之事項。被告係考領有普通小型車駕駛執
      照，有其本身之普通小型車駕駛執照一份可參（見警卷第十七頁），且政府亦
      一再宣導酒後不得駕車，則被告對於上開規定，理當知之甚詳，其駕車時自應
      注意上述規定並確實遵守之。被告對於本件車禍係因其酒後處於不能正常安全
      駕駛狀態，致疏未注意車前狀況，無法正常反應並採取必要之安全措施而發生
      本件事故等情，均坦認在卷，且被告在距離本件車禍發生之時點即九十一年五
      月三十一日凌晨二時九分許約二個小時之後，於同日凌晨四時十三分許由警測
      試之呼氣酒精濃度，係高達每公升零點五八毫克，有呼氣酒精濃度測試單一紙
      可憑（見偵查卷第十二頁）。按就醫學文獻所知，酒精對人體造成之影響，於
      呼氣時酒精濃度達每公升零點二五毫克時，即會輕度中毒，造成輕度協調功能
      降低，呼氣酒精濃度達每公升零點五毫克時，屬輕到中度中毒症狀，出現反應
      較慢、感覺減低、影響駕駛之狀況，有行政院國軍退除役官兵輔導委員會臺北
      榮民總醫院八十八年八月五日（八八）北總內字第二六八六八號函可參。被告
      於本件車禍發生經過二個小時後，測試其呼氣酒精濃度仍高達每公升零點五八
      毫克，則其於車禍發生當時之呼氣酒精濃度，堪認應高於每公升零點五八毫克
      以上，已達不能安全駕駛之程度，足以影響其行車之安全甚明。
（三）依據榮民總醫院之上開函文所示之研究結果，並佐以被害人係騎乘腳踏車而慢
      速直線行駛於路上，並非橫衝直撞或高速行駛之車，依正常駕駛能力，應足可
      採取避免撞及該腳踏車之駕駛措施，且依現場客觀情形，天候係晴，柏油路面
      乾燥無缺陷，無障礙物，視距良好，有前揭道路交通事故調查表上之記載可參
      ，而證人即至現場處理之警員陳清文亦於原審時證稱：現場旁邊有檳榔攤、商
      店，路燈雖在前方一點，但因前開商店夜間有營業，照明情形不壞等語（見原
      審卷第六十頁），足見現場照明應無問題，再依被告之智識能力，亦未見有何
      不能注意之情事，是綜合上述情節，衡情若非被告當時業因酒後出現反應較慢
      、感覺減低而足以影響駕駛行為，致其無法做出正常駕駛反應之狀況，實不至
      於導致被告駕駛之Ｅ五─二四二八號自用小貨車，竟連對如此被害人騎乘而慢
      速直行之腳踏車猶無法閃避，而直接自後追撞之情形產生為是，從而，除足堪
      認被告案發當時已因服用酒類導致其反應變慢、感覺減低，並影響其控制與駕
      駛反應能力，已達於不能安全駕駛動力交通工具之程度外，被告業因酒醉影響
      其注意力及操控力，致其疏未注意警戒注意車前動態，並欠缺採取適當、必要
      及有效之閃避、煞車等安全措施之正常駕駛能力，方導致肇事並使被害人因該
      車禍而死亡，被告之駕駛行為顯有過失，且該過失與被害人死亡之結果間存有
      相當之因果關係，堪予認定。
（四）被告堅稱：我所駕之Ｅ五─二四二號自用小貨車固係自小貨車，然僅供上班代
      步使用，我從事之工作乃船隻內部裝潢，均在公司之廠房內工作，工具及材料
      均由公司提供，無須由我駕駛Ｅ五─二四二號自用小貨車搭載工具或材料等語
      。經原審向被告工作之隆洋遊艇工業股份有限公司函查，經函覆：「被告係於
      九十一年三月十六日至同年五月三十日在該公司任職，擔任木工，所有員工均
      在公司廠房內工作，無需派其開公司車載運材料至他處工作。」等情，有該公
      司九十一年九月十七日隆與字第九十七號函一份附於原審卷第一二三頁可稽。
      且證人即被告之妻楊麗紅於原審審理曾證稱：被告於船公司上班已半年，上班
      不須用車載貨，以前他做自己之工作時是需用車載運工具，如果公司工具不夠
      有時也須用車運載工具、材料等語（見原審卷第八十七頁），然嗣後於原審改
      稱：平日被告駕駛Ｅ五─二四二號車上下班，偶爾載我出去遊玩，因住處係公
      寓很小，故被告將一些住處作裝潢之工具材料放於該車上，我見該車上置有工
      具材料，以為被告係載有公司之材料工具，之前才會陳述稱被告有用車運載公
      司之工具、材料等語（見原審卷第一三七頁），再Ｅ五─二四二號自用小貨車
      為警查獲時，並未搜索該車，故未查獲任何物品，有高雄縣警察局鳳山分局九
      十一年十月二十四日鳳警刑章字第九一００三三三二六號函一份在原審卷第一
      二八頁可參，是依前開被告所從事之工作情形及客觀事證，並未見有需要駕駛
      Ｅ五─二四二號自用小貨車載運工作所需之工具材料之情形，此外，亦未見有
      何足認被告使用Ｅ五─二四二號自用小貨車載運工作所需之工具材料之證據，
      尚難認被告有基於工作需要而須使用Ｅ五─二四二號自用小貨車輔助其工作之
      狀況，無從認為被告以駕駛自小貨車載運工具為其附隨業務。
（五）被告雖辯稱：我以為撞及紙箱，不知撞及被害人，方未停車繼續行駛，並非有
      意逃逸等語。然查證人林義芳於警訊及原審審理時均證稱：我於九十一年五月
      三十一日在位於高雄縣鳳山市○○○路五二七號之泡沬紅茶店工作，車禍地點
      即在該店門口發生，我當時坐在騎樓裡面而面朝向外邊，剛開始先是聽到「碰
      」一聲，感覺就像是二台車子撞在一起的聲音，聲音很大，我聽到聲音後，我
      、我女友、我父親之同事就衝出去看，見一個人躺在那裡，以及一堆垃圾丟在
      地上，那時有見到一輛藍色的貨車開過去，又看見一輛計程車在後面「叭叭叭
      」地追，我遂騎著機車在後面追該部貨車，該部貨車一直往巷子裡鑽，我曾追
      上該部貨車，並騎至該貨車駕駛座左側未拉上之車窗邊，向被告表示「你撞死
      人了，你是否知道」，被告說「不知道」，並加速油門行駛，我記下該貨車之
      車號為Ｅ五─二四二八自用小貨號，該貨車本來車速約在五、六十公里，在我
      向被告告知其有撞到人後，該貨車車速加快約到一百公里，並往高速公路上駛
      去，我即無法再繼續追，遂返回現場將貨車車號告知警員等語（見警卷第八頁
      至第九頁、原審卷第七十四頁至第七十七頁），而被告亦坦稱當時確有聽見證
      人林義芳向其表示「你撞到人」等語（見原審卷第八十頁、第八十一頁）；又
      車禍現場天候係晴，柏油路面乾燥無缺陷，無障礙物，視距良好，有前揭道路
      交通事故調查表上之記載可憑，且現場旁邊有夜間營業之商店，照明情形並無
      問題之情，亦為證人即至現場處理之警員陳清文於原審證稱在卷（見原審卷第
      六十頁），足見現場天候、視距、照明均無任何足以妨礙被告觀視能力之情形
      ；再者依前開Ｅ五─二四二八號自用小貨車之車損相片觀察，該車駕駛座前方
      擋風玻璃整面全部呈蜘蛛狀龜裂現象，且被告亦陳稱該擋風玻璃因整面龜裂而
      妨礙視線，其尚用手將龜裂之擋風玻璃挖開一個洞以便行駛等語（見原審卷第
      八十一頁），再證人林義芳於原審亦證稱：現場滿地上見有一般裝水果之紙箱
      ，但均已經是折疊成扁狀等語（見原審卷第八十二頁），且依車禍現場相片，
      現場被害人倒地處及其所騎乘之腳踏車之倒地處之旁邊，僅見散落有折疊成扁
      狀之紙箱以及塑膠袋和數個空鋁鉑罐，並未見有其他重物存在（見警卷第二十
      一頁至第二十二頁），是由該擋風玻璃龜裂受損之狀況，顯係遭一定之重物重
      力撞擊之下方能產生，而現場僅有折疊成扁狀之紙箱以及塑膠袋和數個空鋁鉑
      罐，該等物品均非足以造成上開擋風玻璃如此嚴重龜裂受損情形產生之物，故
      車禍當時絕非單純撞及紙箱，此應為被告所認知；再被告將Ｅ五─二四二八號
      自用小貨車駛上高速公路而擺脫證人林義芳騎機車之追逐後，其除將Ｅ五─二
      四二八號自用小貨車開至高雄市鎮二巷二０三號其友人朱焜芬住處
      附近路旁停放外，猶打電話將熟睡之朱焜芬叫醒開門，進入朱焜芬住處後將車
      鑰匙放在桌上，並對朱焜芬表示：「車是你開的」等語後即逕行離去外，被告
      並於接受警員第一次警訊時猶謊稱：我將Ｅ五─二四二八號車借予朱焜芬，我
      在九十一年五月三十一日凌晨二時許，人在中船碼頭附近之造船廠工作，並未
      駕駛Ｅ五─二四二八號車，亦未將該車鑰匙丟置於朱焜芬之住處等語，係直至
      證人林義芳於相驗時到場指認確定肇事者確係被告，被告始行承認之情，業迭
      經證人朱焜芬、林義芳於警訊、偵訊及原審審理時證稱明確（見警卷第十頁、
      第十三頁、第十四頁，九十一年度相字八六八號相驗卷第二十一頁至第二十三
      頁，原審卷第六十一頁），且證人即警員陳清文於原審亦證稱：被告告知Ｅ五
      ─二四二八自用小貨號車係朱焜芬駕駛，然朱焜芬至警局即表示其並無駕駛，
      被告係直至相驗時才承認其駕駛該車等語（見原審卷第五十七頁）。則依前所
      述，車禍當時之天候、視距、照明，均未見有何足以妨礙被告觀視能力之情形
      ，且依現場撞擊情形，被告應可認知係撞及一定之重物而非單純撞及紙箱之類
      之物，又其明知證人林義芳騎機車尾追並明白告知其業已肇事致人於死，然其
      竟未立即停車查看，猶加速行駛並藉駛入高速公路之機擺脫證人林義芳騎機車
      之追逐，甚而再將Ｅ五─二四二號自用小貨車停於朱焜芬住處附近，並將車鑰
      匙置於朱焜芬住處，且於初次接受警訊時尚指稱係朱焜芬駕駛Ｅ五─二四二號
      自用小貨車等語，顯然存有將肇事責任推予朱焜芬之企圖，是由上開情形及被
      告推諉肇事責任之舉動，其對於業已駕車撞及被害人而肇事之情，於車禍當時
      應有認知，然其竟未停車處理救護被害人，猶加速行駛離開現場，且進行企圖
      將肇事責任推予朱焜芬之種種推諉舉動，被告存有肇事逃逸之犯意，應至為彰
      顯。
（六）綜上所述，足見被告所辯，無非係事後卸責之詞，不足採信。本件事證明確，
      被告犯行均堪認定。
三、核被告駕車肇事致被害人死亡部分所為，係犯刑法第二百七十六條第一項之過失
    致人於死罪；核被告肇事後逃逸部分所為，則係犯同法第一百八十五條之四之肇
    事逃逸罪。公訴人雖認被告平日以駕駛自小貨車載運工具為其附隨業務，而認被
    告駕車肇事致被害人死亡部分，係犯刑法第二百七十六條第二項之業務過失致人
    於死罪，然依被告所從事之工作情形及客觀事證，並未見有需要駕駛Ｅ五─二四
    二號自用小貨車載運工作所需之工具材料之情形，尚難認定被告以駕駛自小貨車
    載運工具為其附隨業務，是本件被告駕車肇事致被害人死亡之行為，應構成刑法
    第二百七十六條第一項之過失致人於死罪，公訴人起訴法條尚有未洽，然因基本
    犯罪事實同一，故本院自得就該部分變更起訴法條後加以審判。被告所犯上開二
    罪，犯意各別，構成要件互異，應予分論併罰。又被告係酒醉駕車，因而致人死
    亡，因此其所犯刑法第二百七十六條第一項過失致人於死罪部分，自應依道路交
    通管理處罰條例第八十六條第一項之規定，加重其刑。
四、原審就被告被訴過失致死、肇事逃逸部分，以被告罪證明確，因予論罪科刑，固
    非無見；惟查：被告已與被害人家屬達賠償之和解，除強制險新台幣（下同）一
    百四十萬元外，另外賠償被害人家屬九十萬元現金，且已支付完畢，有和解同意
    書一份在原審卷第一一九頁，而按刑法第二百七十六條第一項過失致死罪，法定
    刑為二年以下有期徒刑、拘役或三千元以下罰金，原審竟判處有期徒刑一年，顯
    然過重；另按刑法第一百八十五條之四肇事逃逸罪，其法定刑為六月以上五年以
    下有期徒刑，原審竟判處有期徒刑二年五月，亦嫌過重，原審所量處之刑度，實
    令人有與被害人家屬和解與否？並無何差異，依公平正義而言，實有失公平，尚
    有未洽。被告上訴意旨，以量刑過重為由，指摘原判決該部分不當，不無理由，
    自應由本院將原判決關於被告被訴過失致死、肇事逃逸部分及定執行刑部份均予
    以撤銷改判。爰審酌被告酒醉駕車，既漠視自己安危，更枉顧公眾行之安全，復
    疏於注意肇生本件車禍而致人命喪失，且肇事後未留於現場處理救護反而逃離現
    場，甚且尚企圖將肇事責任推諉他人而藉以避責，被告於本院坦承犯行，且業與
    被害人家屬達賠償之和解，賠償被害人家屬九十萬元現金，且已支付完畢，有和
    解同意書一份在卷可按等一切情狀，分別量處如主文第二項所示之刑，並定其應
    執行之刑。
據上論斷，應依刑事訴訟法第三百六十九條第一項前段、第三百六十四條、第二百九
十九條第一項前段、第三百條，道路交通管理處罰條例第八十六條第一項，刑法第一
百八十五條之四、第二百七十六條第一項、第五十一條第五款，罰金罰鍰提高標準條
例第一條前段，判決如主文。
本案經檢察官方娜蓉到庭執行職務。
中    華    民    國      九十二      年      三      月     十九   日
                              臺灣高等法院高雄分院刑事第二庭
                                  審判長法官  林正雄
                                        法官  趙家光
                                        法官  黃壽燕
右正本證明與原本無異。
如不服本判決應於收受本判決後十日內向本院提出上訴書狀，其未述上訴理由者，
並得於提起上訴後十日內向本院補提理由書狀（均須按他造當事人之人數附繕本)「
切勿逕送上級法院」。
                                      書記官  黃富美
中  華    民    國      九十二      年      三      月     十九   日
附錄本判決論罪科刑法條：
刑法第一百八十五條之四：
  駕駛動力交通工具肇事，致人死傷而逃逸者，處六月以上五年以下有期徒刑。
刑法第二百七十六條第一項前段：
  因過失致人於死者，處二年以下有期徒刑、拘役或三千元以下罰金。


司法院資訊處製作；財團法人民間司法改革基金會備份。
